【裁判字號】    99,聲判,103
【裁判日期】    991216
【裁判案由】    聲請交付審判
【裁判全文】
臺灣高雄地方法院刑事裁定             99年度聲判字第103號
聲  請  人  田楊秋華
代  理  人  黃進祥律師
            江順雄律師
            黃建雄律師
被      告  吳秀秋
上列聲請人因告訴被告恐嚇案件，不服臺灣高等法院高雄分院檢
察署檢察長之處分（99年度上聲議字第1734號），聲請交付審判
，本院裁定如下：
    主  文
聲請駁回。
    理  由
一、按聲請人不服上級法院檢察署檢察長或檢察總長認再議為無
    理由而駁回之處分者，得於接受處分書後10日內委任律師提
    出理由狀，向該管第一審法院聲請交付審判。法院認為交付
    審判之聲請不合法或無理由者，應駁回之，刑事訴訟法第25
    8 條之1 、第258 條之3 第2 項前段，分別定有明文。查本
    件聲請人以被告涉犯恐嚇罪嫌，向臺灣高雄地方法院檢察署
    檢察官提出告訴，經該署檢察官於民國99年8 月10日以99年
    度偵字第25309 號為不起訴處分後，聲請人不服，聲請再議
    ，經臺灣高等法院高雄分院檢察署檢察長於99年9 月13日以
    99年度上聲議字第1734號再議為無理由而駁回再議，該再議
    駁回不起訴處分書於99年9 月15日由聲請人收受在案，聲請
    人於同年月21日委任律師向本院聲請交付審判，此經本院調
    取臺灣高雄地方法院檢察署99年度偵字第25309 號偵查卷宗
    全卷核對無誤，並有刑事交付審判聲請狀上本院收文章所示
    日期及刑事委任書狀可憑（本院卷第1 頁），是聲請人聲請
    交付審判合於法定程序要件，合先敘明。
二、聲請交付審判意旨略以：(一)證人即告訴人之外傭蒂蒂於高雄
    地檢署99年5 月12日偵訊時，雖就被告如何恐嚇告訴人證述
    其不是聽得很清楚，惟其明確證述被告有說要打告訴人，及
    於99年5 月27日偵訊時，證人亦再次證述有聽到被告罵告訴
    人，被告說要打告訴人等語，證人固未證述告訴人所指述之
    被告恐嚇言詞為「妳的機車又沒有倒，有種到巷子裡，看我
    打不打妳? 反正我閒閒沒事幹，把妳打到肚破腸流！」等語
    ，惟證人既已證述伊有聽到被告說要「打」告訴人，此即屬
    加害告訴人生命、身體安全之恐嚇言詞、告訴人既已表示會
    心生畏懼、被告自構成刑法第305 條之恐嚇危害安全罪嫌，
    及偵查筆錄對其證述之記載有疏漏之處，與其在偵查庭之證
    述有部分不符，故有聲請調閱證人前開2 次證述之錄音光碟
    之必要。(二)證人蔡敬友雖於高雄地檢署99年7 月8 日證述，
    對被告有無恐嚇告訴人之言語，聽不清楚等語，惟此乃因蔡
    敬友係兩造鄰居，希望兩造能合好，故在檢察官訊問其有無
    看到被告恐嚇告訴人時，答以與兩造都是鄰居，伊不想講，
    伊希望兩造和解，伊不想作證等語，足見蔡敬友並非沒有聽
    到被告恐嚇告訴人之言詞，只是不想作證而已，自不得以蔡
    敬友證述「聽不清楚」之隻字片語，遽予認定依蔡敬友之證
    述無法證明被告有對告訴人恐嚇之言詞。原不起訴及駁回再
    議處分之認定顯與卷證資料及經驗法則、論理法則有違，而
    有證據上理由予盾之違法云云。
三、次按刑事訴訟法第258 條之1 規定聲請人得向法院聲請交付
    審判，核其立法意旨，係法律對於檢察官不起訴或緩起訴裁
    量權制衡之外部監督機制，此時，法院之職責僅在就檢察官
    所為不起訴或緩起訴之處分是否正確加以審查，藉以防止檢
    察機關濫權。依此立法精神，同法第258 條之3 第3 項規定
    ：「法院就交付審判之聲請為裁定前，得為必要之調查。」
    ，其所謂「得為必要之調查」，係指調查證據之範圍應以偵
    查中曾顯現者為限，不可就新提出之證據再為調查，亦不可
    蒐集偵查卷宗以外之證據，否則將與刑事訴訟法第260 條之
    再行起訴規定混淆不清（臺灣高等法院91年4 月25日刑庭會
    議法律問題研討意見參照）。又法院於審查交付審判之聲請
    有無理由時，除認為聲請人所指摘不利被告之事證未經檢察
    機關詳為調查或斟酌，或不起訴處分書所載理由違背經驗法
    則、論理法則或其他證據法則者外，不宜率予交付審判（法
    院辦理刑事訴訟案件應行注意事項第134 項參照）。至上開
    所謂聲請人所指摘不利被告之事證未經檢察機關詳為調查，
    係指聲請人所提出請求調查之證據，檢察官未予調查，且若
    經調查，即足以動搖原偵查檢察官事實之認定及處分之決定
    ，倘調查結果，尚不足以動搖原事實之認定及處分之決定者
    ，仍不能率予交付審判。末按犯罪事實應依證據認定之，無
    證據不得認定犯罪事實，刑事訴訟法第154 條第2 項定有明
    文。又事實之認定，應憑證據，如未能發現相當證據，或證
    據不足以證明，自不能以推測或擬制之方法，以為裁判基礎
    。而認定不利於被告之事實，須依積極證據茍積極證據不足
    為不利於被告事實之認定時，即應為有利於被告之認定，有
    最高法院40年台上字第86號、30年上字第816 號判例意旨可
    資參照。
四、原偵查之臺灣高雄地方法院檢察署檢察官偵查結果，係以：
  (一)質之在場證人蔡敬友結證稱：伊與聲請人及被告均是鄰居，
    當時並沒有聽見被告恐嚇聲請人之言語，伊叫她們不要吵架
    等語，核與被告所辯情節相符。衡諸證人蔡敬友係聲請人與
    被告之鄰居，猶仍為有利被告之證述，與聲請人無利害關係
    ，所為證言自屬可信足採。而證人即聲請人之外傭蒂蒂（TI
    TIK SURATMI ）固證稱：被告叫我老闆過來，要打她，當時
    我人在院子，即落地大門與落地玻璃門之間，沒有出來，聽
    不清楚等語，惟證人蒂蒂係聲請人所聘請之印尼籍外傭，業
    據聲請人陳明在卷，其是否了解中文之意義，顯有疑義，又
    其受僱於聲請人，所為證言之證明力自較為薄弱，且其當時
    在屋內，離事發現場有一段距離，有卷附現場照片數紙附卷
    可稽，其是否清楚聽見被告所言，亦屬可疑，況其證詞復與
    聲請人所指訴之恐嚇內容並非完全相符，未可遽信。
  (二)又聲請人雖提出事發時之監視錄影光碟1片，經原署檢察事
    務官勘驗結果，被告確有與聲請人發生爭吵，惟並未錄得任
    何聲音，有勘驗報告1 份及翻拍照片數張附卷可稽，尚難證
    明被告有恐嚇聲請人之犯行。是本件除聲請人之指訴外，尚
    無其他證據足認被告有何恐嚇之犯行，即難依聲請人之片面
    指訴，即遽論被告涉有恐嚇罪嫌。此外，復查無其他積極證
    據足認被告有何犯行，應認其罪嫌尚有不足。
五、臺灣高等法院高雄分院檢察署檢察長維持原偵查檢察官之認
    定，並於處分書理由第4 點中亦詳予指駁說明認定：證人蔡
    敬友於原檢察官偵查中證稱：「（有無聽到恐嚇言語？）聽
    不清楚」（詳99年7 月8 日訊問筆錄），且證人蒂蒂亦證述
    ：「（當時是否聽到被告作何表示？）他要打我老闆，其他
    我不清楚，因為我人在院子，聽不清楚」等語（詳99年5 月
    27日訊問筆錄），是被告究有無恐嚇聲請人，2 名證人既均
    為聽不清楚之證詞，尚難僅因聲請人之片面指訴，在別無其
    他積極證據下，即遽為不利被告之認定。並以原檢察官偵查
    已臻完備，所為不起訴處分，經核並無不當，再議意旨猶執
    前詞，予以指摘，難認為有理由，而駁回再議。
六、上開不起訴處分及駁回再議理由暨事證，業經本院調閱前開
    卷宗核閱屬實。本件聲請人雖以上開理由聲請交付審判，惟
    查：
  (一)聲請人上開聲請交付審判之理由，均經檢察官於前開不起訴
    處分書及駁回再議處分書內詳細論列說明，核與全偵查卷內
    現有之卷證資料，並無不合。
  (二)按告訴人之告訴，係以使被告受刑事訴追為目的，是其陳述
    是否與事實相符，仍應調查其他證據以資審認（最高法院52
    年台上字第1300號判例），而證人蔡敬友、蒂蒂於偵查中就
    被告有無出言恐嚇乙節既均陳稱聽不清楚等語在卷，且遍查
    卷內亦無其他證據足資佐證，依上開判例意旨，自不能僅以
    告訴人單一指訴，作為認定被告犯罪之證據。
  (三)至聲請人雖以證人蒂蒂已明確證述被告有說要打告訴人，及
    再次證述有聽到被告罵告訴人，被告說要打告訴人等語，而
    認偵查筆錄對其證述之記載有疏漏不符之處為由，聲請調閱
    證人2 次證述之錄音光碟之必要。惟上開調查事項均未經聲
    請人於偵查中聲請調查，且均事涉聲請人提出本件告訴及聲
    請再議以外之新證據，並非偵查中業已顯現應為必要調查之
    範圍，而涉及蒐集偵查卷以外之證據，是揆諸上揭說明，本
    院自無法就聲請人新提出之證據加以審酌。
七、綜上，原不起訴處分書業已就相關事證為調查之能事，核與
    全偵卷內現有之卷證資料，並無不合，而檢察官以本案缺乏
    積極事證足認被告涉有恐嚇犯行，予以不起訴處分，聲請人
    不服聲請再議後，復經臺灣高等法院檢察署檢察長駁回再議
    ，經核並無未就不利被告之事證詳為調查或斟酌，或者違背
    經驗法則、論理法則及證據法則之情事，於法即無違誤。聲
    請人猶執前詞，指摘原不起訴及駁回再議處分書理由不當，
    揆諸上揭說明，本件交付審判之聲請為無理由，依法應予駁
    回。
據上論斷，應依刑事訴訟法第258 條之3 第2 項前段，裁定如主
文。
中    華    民    國    99    年    12    月    16    日
                  刑事第二庭  審判長法  官  李政庭
                                    法  官  陳航代
                                    法  官  柯彩燕
以上正本證明與原本無異。
不得抗告。
中    華    民    國    99    年    12    月    16    日
                                    書記官  莊永利

司法院資訊處製作；財團法人民間司法改革基金會備份。
